臺灣士林地方法院民事判決　　　　　　　　　　　　九十二年度重訴字第四一０號
　　原　　　　告　大象樹脂化學企業股份有限公司
　　法 定代理 人　乙○○
　　訴 訟代理 人　陳文正律師
　　被　　　　告　大策科技股份有限公司
　　兼法定代理人　甲○○
　　共　　　　同
　　訴 訟代理 人　張振興律師
右當事人間損害賠償事件，本院於九十三年一月五日言詞辯論終結，判決如左：
    主    文
原告之訴及其假執行之聲請均駁回。
訴訟費用由原告負擔。
    事    實
甲、原告方面：
一、聲明：
  (一)被告應連帶給付原告新臺幣（下同）二千一百八十萬一千三百零五元，及自起訴
    狀繕本送達翌日起至清償日止，按週年利率百分之五計算之利息。
  (二)原告願供擔保，請准宣告假執行。
二、陳述：
  (一)程序部分：
    原告於民國九十二年四月間，概括承受深圳威力盟電子有限公司名下所有資產及
  (二)實體部分：
    1.被告甲○○為大策科技股份有限公司（下稱「大策公司」）之實際負責人；渠
      等以原告設於大陸深圳地區之深圳威力盟電子有限公司名義（下稱「深圳威力
      盟公司」），在大陸地區為大策公司從事進出貨、接單及銀行匯兌款等項商務
      事宜。詎於九十一年十一月二十五日及同年十二月三日，被告分別以深圳威力
      盟公司名義與中國惠州市德賽進出口公司（下稱「德賽公司」）簽定二紙契約
      編號為DSCK（H）021118及DSCK（H）021128之工礦產品購銷契約，甲○○趁辦
      理前開購銷契約之銀行匯兌款事項之便，連續基於不法意圖予以侵吞上開二筆
      由德賽公司支付給深圳威力盟公司之契約預付款，各三百零三萬七千五百二十
      元及二百十萬零八百九十四元，合計五百十三萬八千四百十四元〔759,380+52
      5,223.66=1,284,603.6（人民幣），1,284,603.6×4（平均匯率）=5,138,414
      .4 （新臺幣）〕。
    2.被告甲○○另以深圳威力盟公司名義委託大陸廣東及深圳地區泰豐電子、二輕
      包裝廠、佳之訊電子公司、榮意電子公司、正榫電子公司、東注實業公司、連
      盛電子公司、富源公司、臺灣興建東科技公司進行產品加工程序，致使深圳威
      力盟公司依契約關係須代被告墊付前揭各該公司之委託加工款項共計二百十七
      萬四千八百十八元〔543,704.71（人民幣）×4（平均匯率）=2,174,818（新
      臺幣）〕。又因被告甲○○前揭趁匯兌款項之便，而侵占之契約預付款高達五
      百十三萬八千四百十四元，連鎖導致深圳威力盟公司無法履行交付契約標的物
      之義務，而遭德賽公司委任律師，並依大陸民法及合同法進行催告、追索及求
      償等項程序，致深圳威力盟公司需賠償及負擔德賽公司高達七百七十二萬一千
      七百六十元（包括：賠償預付貨款計人民幣一百八十一萬零四百四十元，及賠
      償預付貨款之利息損失、訴訟費用損失、仲裁費損失、保全程序費用損失等項
      計人民幣十二萬元，二項合計為人民幣一百九十三萬零四百四十元；折合新臺
      幣七百七十二萬一千七百六十元）之損失；另被告大策公司與深圳威力盟公司
      間，簽定有傳真機委託組裝合同，由大策公司委託深圳威力盟公司生產組裝大
      策公司之傳真機產品，大策公司就每臺傳真機同意支付各項管理費、組裝費、
      經營費共計為美金三．五元，惟被告大策公司及甲○○並未依前揭委託組裝合
      同之約定給付給深圳威力盟公司，經清算結果，被告大策公司尚應給付給深圳
      威力盟公司之前開合約款項共計美金十九萬六千一百二十五元，折合新臺幣六
      百七十六萬六千三百十二．五元。玆上述各項損失合計為二千一百八十萬一千
      三百零五元，依法自應由被告二人連帶賠償及返還予原告。
    3.查上述各項損害，被告二人尚不否認，僅空言抗辯原告當事人資格問題，惟上
      開原告當事人資格問題已業據證人丙○○於鈞院證述明白，故被告指摘原告無
      權請求給付乙節，應屬誤會。職是之故，爰依民法第一百八十四條第一項前段
      、第一百七十九條、第一百八十一條第一項、公司法第二十三條及前揭契約關
      係，訴請被告應連帶賠償及返還如訴之聲明之金額。
三、證據：提出買賣合約影本、工礦產品購銷契約書影本、代墊明細表及發貨回款明
    細表影本、匯率表各一份、催告信函影本、匯票及證明書影本各二份、對帳明細
    表影本三份。
乙、被告方面：
一、聲明：
  (一)原告之訴駁回。
  (二)如受不利判決，願供擔保請准宣告免為假執行。
二、陳述：
  (一)就原告提出之買賣協議書（下稱「系爭協議書」），被告否認其真正：
    1.買賣契約書首頁乙方為「威力盟電子（英屬維京群島商）股份有限公司」（下
      稱「英屬維京群島商威力盟公司」），惟末頁落款之乙方為「威力盟（臺灣）
      股份有限公司」（下稱「臺灣威力盟公司」），法人人格不同，契約應屬無效
      。
    2.前述買賣協議書並無具體日期，顯有重大瑕疵。
    3.臺灣威力盟公司乃公開上市之公司，其資產有重大變動，依法應經董事會決議
      及記錄，並應呈報證期會，原告應就此舉證，否則即有偽造文書之嫌。
  (二)被告甲○○與深圳威力盟公司之合作，均有該公司總經理顏艮山之同意，原告並
    不能證明被告有侵占之事實；其所謂「加工代墊款」云云，被告並無給付義務，
    原告自無請求權。
  (三)被告甲○○於九十二年四月十六日與深圳威力盟公司負責人即證人丙○○達成協
    議，由原告將深圳威力盟公司部分股權讓與被告，丙○○並收受被告指明原告受
    款之支票，由被告概括承受深圳威力盟公司之全部資產負債，是原告之訴顯無理
    由，應予駁回。
  (四)下載自證期會網站九十二年四月二十九日臺灣威力盟公司揭露事實，該公司所處
    分者為「香港威力盟有限公司」，其公告主旨為「擬處分．．．」，而非「已處
    分」，日期為九十二年四月二十八日，交易價格為「美金四十萬元」，惟：
    1.該公司嗣於同年六月二十五日公告變更調降交易價款為「美金九萬元」，可知
      臺灣威力盟公司「賤賣」自己之海外資產，其是否為實質之買賣產權，應檢驗
      前述買賣契約書第三條之「付款方式」有無履行，即「當日」是否有價金百分
      之三十即十二萬美金之給付，並於十日內給付總價金百分之五十即二十萬美金
      ？
    2.依臺灣威力盟公司遲至六月二十五日再公告之揭露事項，交易價款已驟降至九
      萬元，足見第一份契約書乃純屬「債」之性質且內容虛偽，無非用作本件起訴
      請求之藉口，而非有實質效果之契約。
  (五)威力盟公司負責人丙○○確實於九十二年四月十六日與被告成立協議，以原告名
    義，將「深圳威力盟公司」股權以美金一百三十三萬三千元分批分次全部讓與被
    告大策公司，並收受被告所簽發上海銀行支票十三張，總額核算為美金八十三萬
    一千五百萬元。
  (六)原告指稱被告甲○○於九十一年十二月十二日持匯票向華興科技公司貼現，將餘
    款人民幣五十二萬五千二百二十三‧五六元全部提走云云，與事實不符，理由如
    下：
    1.原告所指被告甲○○親簽「收訖無誤」，乃指代收受該「匯票」無誤，而非「
      全部提走」之「收訖無誤」，按被告甲○○代深圳威力盟公司收受德賽公司匯
      票，自當於匯票影本上簽收，此乃簽收於匯票影本上之用語，與我國國內商業
      習慣相同，而非對於華興科技公司任何款項「收訖無誤」，原告據以向鈞院陳
      報，顯係故意「張冠李戴」，亦在誤導鈞院對事實之認定。
    2.原告提出所謂華興科技公司「證明書」，指稱被告甲○○將「餘款」全部提走
      云云，並無任何證據能力可言，蓋一則該「證明書」屬證人丙○○於法院外之
      陳述，依民事訴訟法第三百零五條第三項規定，必須經兩造同意而製作，而其
      僅一紙「證明書」，未經兩造同意而製作，自與上開規定有違，不得做為證據
      ，況其所證內容亦無任何憑據顯示被告甲○○曾收受該「餘款」無訛。
  (七)原告指稱被告甲○○於九十一年十二月三十日持匯票背書轉讓予福運來公司託收
    受後，將餘款人民幣七十五萬九千三百八十元全部提走云云，亦與事證不符，該
    所指匯票影本上所簽「收訖無誤」之情形，如前理由，被告甲○○僅就匯票之代
    收，在影本上簽認而已，並非表示「餘款」之收受甚明，此外原告亦另無其他事
    證可資證明被告收受「餘款」，其指訴此節，亦屬子虛。至於所指「代墊款」及
    「發貨回款」，則與事實上貿易商業行為不符。查原告及證人丙○○均陳稱被告
    與深圳威力盟公司為代工關係，被告大策公司以深圳威力盟公司名義接單及下單
    ，雙方以提取佣金（非拆帳）方式進行貿易行為，所發生業務之對帳、結算均為
    與第三人之正常應收、應付之商業行為，不涉及損害賠償責任。蓋：被告大策公
    司以下單及開立以美元計價不可撤銷國外信狀（L/ C）的方式向深圳威力盟公司
    指定代理其出口業務之中國進出口外貿公司購貨；外貿公司接到通知銀行之信用
    狀後，與深圳威力盟公司簽訂以人民幣計價之「工礦產品購銷合同」，深圳威力
    盟公司再向與被告大策公司有上、下游供貨關係之協力廠下單購料以進行傳真機
    成品生產，加工完成之產品再由外貿公司負責出口外銷給被告，其結算（帳）關
    係分由：1.被告與外貿公司結帳（美元信用狀）；2.外貿公司與深圳威力盟公司
    結帳（人民幣）；3.深圳威力盟公司與協力廠商結帳（人民幣）。因此被告大策
    公司並不直接與深圳威力盟公司結算，雙方並無法律上之債權債務與財務上之應
    收應付關係，深圳威力盟公司與被告大策公司均係與第三人發生帳務關係，被告
    大策公司自不需承擔也無義務給付原告或深圳威力盟公司任何損害賠償責任。再
    者原告及深圳威力盟公司所舉證物雖有被告大策公司法定代理人甲○○之簽字，
    但在程序上均屬以深圳威力盟公司名義（均蓋有其公司印鑑章）進行之正常商業
    行為。
  (八)原告庭呈未具簽約日期之系爭協議書仍有如下疑點，顯見其不具真實性：
    1.證期會官方網站於九十二年四月二十九日「威力盟電子股份有限公司」揭露事
      實，主旨為「本公司擬處分轉投資『香港威力盟有限公司』」，而非「已處分
      ．．．」，證諸證人丙○○所舉三次董事會議事錄：(1)九十二年四月三日九十
      二年度第二次案由三、案由四：已授權證人丙○○全權辦理處分事宜；(2)九十
      二年四月二十八日九十二年度第三次案由七：董事會無異議一致通過；(3)九十
      二年六月二十五日九十二年度第四次案由一：變更處分價格，董事會追認通過
      （僅此一案由）。則本項官方揭露事項何不公開且正式為「已處分．．．」，
      但發言人、發言日期、事實發生日等各欄均為空白，屬不實揭露；而證人丙○○之臺灣威力盟公司同時另於「股市觀測站」（資料真偽需由各該發布人負責
      ）揭露之事項則為一應俱全，沒有漏列或空白，足證其中顯有隱匿不實、前後
      矛段之情事，無法從中判知何者為真實，已涉及多項偽造文書之嫌；且所有證
      據及揭露均隱藏「關係人交易」不可告人之事實真相。
    2.原告早於九十二年十月八日提起本件損害賠償之訴前，證人丙○○於九十二年
      六月二十五日已如前項1.之(3)所示既已經董事會追認通過「變更處分價格」，
      為何不舉證該次之「買賣協議書」作為原告起訴之依據，且迄今仍未見原告舉
      證，因此無法驗證其前後兩次轉售讓協議之交易憑證及實際履約情形以證明其
      真正。
    3.原告及證人丙○○提出之證據，無非企圖捏造及編篡原告與證人丙○○之交易
      時間，在證人與被告約定及完成交易時間之前，以掩飾其虛偽交易進行不當利
      益輸送之不法行為。原告歷次開庭均委託律師出庭，未見原告任何代表出現，
      且證人丙○○出庭之陳述內容及提出之證據均為臺灣威力盟公司之文件，足證
      被告之協議及交易對象均為證人丙○○本身，目前被告開具之十三張付款支票
      ，總計新臺幣二千九百十萬二千五百元，也當庭證明仍在丙○○手中，且被告
      自始不認識原告，迄今也未曾見過面，除可證明被告與證人丙○○之間才是真
      實交易之事實外，原告又非從事臺灣威力盟公司相關行業，沒有任何上、下游
      關連之商業利益，不符商業情理而受讓深圳威力盟公司；而證人丙○○更隱匿
      與原告負責人乙○○有親家關係（丙○○之媳婦為乙○○之女），更可證明原
      告係證人丙○○所信賴可託付之人頭公司，完全由證人丙○○一手主導本項隱
      匿關係人並涉嫌以通謀虛偽之不實交易，以藉賤賣公司資產為手段，達其共謀
      不法利益輸送之目的。
  (九)原告歷次陳報損害賠償金金額前後不一，且所提證據均不具備法律要件，完全不
    清楚原先被告與深圳威力盟公司之合作及交易實情，顯見其不具原告資格。查原
    告歷次陳報損害賠償金額如下：
    1.九十二年六月十九日鈞院九十二年裁全字第二二三五號裁定，原告聲請假扣押
      ：新臺幣六百零九萬八千三百五十六元。
    2.九十二年十月八日民事起訴狀訴訟標的價額：新臺幣二千一百八十萬一千三百
      零五元。
    3.九十二年十二月十一日民事陳報證據資料狀：(1)人民幣五十二萬五千二百二十
      三點五六元（折合新臺幣二百十萬零八百九十四點二四元）。(2)人民幣七十五
      萬九千三百八十元（折合新臺幣三百零三萬七千五百二十元）。(3)人民幣二十
      四萬八千一百元（折合新臺幣九十九萬二千四百元）。(4)新臺幣六百七十六萬
      六千三百十二點五元。以上合計新臺幣一千二百八十九萬七千一百二十六點七
      四元。
  (十)綜上，被告大策公司與丙○○協議在先，原告系爭協議書成立在後，且內容不實
    ，指訴內容及舉證部分，並不能直接證明被告對深圳威力盟公司有負債或侵權情
    形；且原告訴訟求償標的價額到底為何，前後不一，所舉數字東拼西湊，斷章取
    義，足證原告僅係證人丙○○之人頭公司，充當「白手套」而已，原告既欠缺受
    讓深圳威力盟公司之實質效力，應無原告之地位足以向被告為任何請求，原告之
    訴顯無理由，應予駁回。
三、證據：提出支票存根影本、證期會網站資料影本、協議書影本、聲明書影本各一
    份，並聲請訊問證人丙○○。
    理    由
一、本件原告起訴主張：被告甲○○為大策公司之負責人，渠等以深圳威力盟公司名
    義，在大陸地區為大策公司從事進出貨、接單及銀行匯兌款等項商務事宜，詎於
    九十一年十一月二十五日及同年十二月三日，被告大策公司分別以深圳威力盟公
    司名義與德賽公司簽定二紙工礦產品購銷契約，被告甲○○並趁辦理前開購銷契
    約之銀行匯兌款事項之便，連續侵吞德賽公司支付給深圳威力盟公司之契約預付
    款共五百十三萬八千四百十四元，導致深圳威力盟公司無法履行交付契約標的物
    之義務，而遭德賽公司依大陸民法及合同法求償七百七十二萬一千七百六十元；
    又深圳威力盟公司依契約關係代被告大策公司墊付委託加工款項共二百十七萬四
    千八百十八元；另被告大策公司與深圳威力盟公司間，簽定有傳真機委託組裝合
    同，惟被告大策公司及甲○○並未依約給付給深圳威力盟公司合約款六百七十六
    萬六千三百十二．五元；且原告已於九十二年四月間，概括承受深圳威力盟公司
    名下所有資產及設備，並受讓所有債權，爰依民法第一百八十四條第一項前段、
    第一百七十九條、第一百八十一條第一項、公司法第二十三條及前揭契約關係，
    訴請被告連帶賠償及返還二千一百八十萬一千三百零五元及遲延利息等語。
二、被告則以：被告大策公司與臺灣威力盟公司負責人丙○○協議受讓深圳威力盟公
    司之股權在先，系爭協議書成立在後，且系爭協議書之內容不實，應係臺灣威力
    盟公司與原告間所為之通謀虛偽意思表示，原告僅係丙○○之人頭公司，契約應
    屬無效；又原告無法證明被告對深圳威力盟公司有負債或侵權行為；且原告訴訟
    求償標的價額到底為何，前後不一，所舉數字東拼西湊，原告之訴顯無理由等語
    ，資為抗辯。
三、原告主張被告甲○○為大策公司之負責人，被告以深圳威力盟公司名義，在大陸
    地區為大策公司從事進出貨、接單及銀行匯兌款等項商務事宜之事實，為被告所
    不爭執，堪認為真正。
四、原告主張其於九十二年四月間，概括承受深圳威力盟公司名下所有資產及設備，
    並受讓所有債權之事實，為被告所否認，並以前揭情詞置辯。經查：
  (一)觀諸原告所提出之系爭協議書影本，立協議書人為原告與威力盟電子（英屬維京
    群島商）股份有限公司（下稱「英屬維京群島商威力盟公司」），惟簽署人卻係
    原告與威力盟電子（臺灣）股份有限公司（下稱「臺灣威力盟公司」），則系爭
    協議書之當事人究為何人，已非無疑。又系爭協議書第一條載明：「本協議之標
    的物為威力盟電子臺灣股份有限公司對深圳威力盟電子有限公司之實際投入資本
    及其設備、資產」，並無原告所主張其受讓深圳威力盟公司所有債權之約定。況
    系爭協議書原約定買賣價金為美金四十萬元，嗣依臺灣威力盟公司於九十二年六
    月二十五日在證期會網站公告變更調降交易價金為美金九萬元，顯見系爭協議書
    所載之內容並非本件交易之最終協議，自不得據以為原告已於九十二年四月間概
    括承受深圳威力盟公司之所有資產、設備及債權之佐證。
  (二)證人丙○○於九十二年十二月十一日本院言詞辯論時到場結證稱：「法官提示系
    爭協議書問證人是否為你所簽署？）是，我是代表威力盟電子（英屬維京群島商
    ）股份有限公司所簽署，這家公司是威力盟電子股份有限公司百分之百持股所設
    立的公司，我是這二家公司的負責人，所以簽署時我有權代表威力盟電子股份有
    限公司簽署。香港威力盟電子有限公司是由威力盟電子英屬維京群島商股份有限
    公司百分之百持股，而深圳威力盟電子有限公司又是由香港威力盟公司百分之百
    持股所設立的」等語，顯見證人丙○○並未證明原告有因簽訂系爭協議書而受讓
    深圳威力盟公司之所有債權，況深圳威力盟公司係由香港威力盟公司百分之百出
    資所設立，且香港威力盟公司又係英屬維京群島商威力盟公司百分之百出資所設
    立，而英屬維京群島商威力盟公司則係臺灣威力盟公司百分之百控股之公司，四
    家公司均有獨立之法人格，權利義務亦各自獨立，無論是臺灣威力盟公司或英屬
    維京群島商威力盟公司，均無權讓與深圳威力盟公司之所有債權，是原告主張其
    已受讓深圳威力盟公司之所有債權，自於法無據。
  (三)又系爭協議書第一條載明：「本協議之標的物為威力盟電子臺灣股份有限公司對
    深圳威力盟電子有限公司之實際投入資本及其設備、資產」。顯見系爭協議書之
    買賣標的物係臺灣威力盟公司對深圳威力盟公司實際投入之資本及其設備資產，
    其性質應屬買賣臺灣威力盟公司對深圳威力盟公司之出資額，惟因深圳威力盟公
    司係由香港威力盟公司百分之百出資所設立，已如前述，是臺灣威力盟公司對深
    圳威力盟公司並無實際投入任何資本及其設備資產之可言，亦即系爭協議書之契
    約標的顯不存在，則原告自無從受讓臺灣威力盟公司對深圳威力盟公司之出資額
    ，遑論深圳威力盟公司之所有債權。故原告主張其已於九十二年四月間概括承受
    深圳威力盟公司之所有資產及設備並受讓所有債權一節，不足採信。
五、綜上所述，原告既未受讓深圳威力盟公司之所有債權，則縱被告依民法第一百八
    十四條第一項前段、第一百七十九條、第一百八十一條第一項、公司法第二十三
    條及前揭契約關係，而對深圳威力盟公司負有侵權行為、不當得利及契約債務存
    在，原告亦無權本於深圳威力盟公司對被告之債權提起本件訴訟。從而，原告基
    於上開規定，訴請被告連帶賠償及返還二千一百八十萬一千三百零五元及遲延利
    息，即屬無據，為無理由，應予駁回。原告之訴既經駁回，其假執行之聲請亦失
    所附麗，應併予駁回。
六、本件判決基礎已臻明確，兩造其餘之攻擊防禦方法及訴訟資料經本院審酌後，核
    與判決不生影響，無逐一論列之必要，併此敘明。
據上論結，原告之訴為無理由，依民事訴訟法第七十八條，判決如主文。
中　　　華　　　民　　　國　　九十三　　年　　　一　　　月　　 十九 　　日
                                        臺灣士林地方法院民事第二庭
                                            法      官  張國勳
右為正本係照原本作成。
如對本判決上訴須於判決送達後廿日內向本院提出上訴狀。
中　　　華　　　民　　　國　　九十三　　年　　　一　　　月　　二十七　　日
                                            法院書記官3  秦慧綺
